【裁判字號】    95,台上,2973
【裁判日期】    950601
【裁判案由】    違反毒品危害防制條例
【裁判全文】
最高法院刑事判決            九十五年度台上字第二九七三號
    上  訴  人  甲○○
上列上訴人因違反毒品危害防制條例案件，不服台灣高等法院中
華民國九十五年四月四日第二審判決（九十五年度上訴字第七三
七號，起訴案號：台灣板橋地方法院檢察署九十四年度毒偵字第
六０五五號），提起上訴，本院判決如下：
    主  文
上訴駁回。
    理  由
一、施用第一級毒品部分
按刑事訴訟法第三百七十七條規定：上訴於第三審法院，非以判
決違背法令為理由，不得為之。是提起第三審上訴，應以原判決
違背法令為理由，係屬法定要件。如果上訴理由狀並未依據卷內
訴訟資料，具體指摘原判決不適用何種法則或如何適用不當，或
所指摘原判決違法情事，顯與法律規定得為第三審上訴理由之違
法情形，不相適合時，均應認其上訴為違背法律上之程式，予以
駁回。本件原判決認定上訴人甲○○前因施用毒品案件，經法院
裁定送勒戒處所觀察、勒戒後，認無繼續施用毒品傾向，於民國
九十一年九月九日釋放，並經台灣板橋地方法院檢察署檢察官處
分不起訴確定。詎不知悔悟，於上述觀察、勒戒執行完畢釋放後
五年內，基於施用第一級毒品之故意，於九十四年五月十九日下
午一時許，在台北縣中和市○○街六十四之三號四樓住處，以針
筒注射方式施用第一級毒品海洛因一次，而於同月二十二日晚上
八時十八分許，向台北縣政府警察局中和分局國光派出所自首，
並接受裁判等情。因而維持第一審關於論處上訴人施用第一級毒
品部分罪刑之判決，駁回其在第二審之上訴，已綜合全部卷證資
料，詳加斟酌論斷，敘明其所憑之證據及認定之理由，而以上訴
人否認犯罪所持之辯解為不足採，予以指駁綦詳，俱有卷存之證
據資料可資覆按。從形式上觀察，並無判決違背法令之情形存在
。按毒品危害防制條例第二十一條第一項規定：犯第十條之罪者
，於犯罪未發覺前，自動向行政院衛生署指定之醫療機構請求治
療，醫療機構免將請求治療者送法院或檢察機關；同條例第二項
規定：依前項規定治療中經查獲之被告或少年，應由檢察官為不
起訴之處分或由少年法院（地方法院少年法庭）為不付審理之裁
定，但以一次為限。此條規定係指初犯而言。如初犯經觀察、勒
戒或強制戒治執行完畢釋放後，五年內再犯同條例第十條之罪者
，檢察官或少年法院（地方法院少年法庭）即應依法追訴或裁定
交付審理，同條例第二十三條第二項亦著有明文。上訴人前因施
用毒品案件，經法院裁定送勒戒處所觀察、勒戒後，認無繼續施
用毒品傾向，於九十一年九月九日釋放，並經台灣板橋地方法院
檢察署檢察官處分不起訴確定，此有全國施用毒品案件紀錄表及
台灣板橋地方法院檢察署九十一年度偵字第二九九五號、九十一
年度偵字第一六０九０號不起訴處分書附卷可稽（偵卷第十六、
十八頁）。嗣上訴人於上述觀察、勒戒執行完畢釋放後五年內，
於九十四年五月十九日下午一時許，再犯施用第一級毒品海洛因
，雖於同月二十二日晚上八時十八分許，向台北縣政府警察局中
和分局國光派出所自首，僅能依法減輕其刑，自難援引毒品危害
防制條例第二十一條第一項、第二項規定，主張檢察官應為不起
訴之處分。原判決依毒品危害防制條例第十條第一項規定論以施
用第一級毒品罪，其認事用法量刑俱無不合。上訴意旨置原判決
上開明確論斷於不顧，任憑己見，再為事實上之爭辯，與法律規
定得為第三審上訴理由之違法情形，不相適合，其上訴為違背法
律上之程式，應予駁回。
二、施用第二級毒品部分
按刑事訴訟法第三百七十六條所列各罪之案件，經第二審判決者
，不得上訴於第三審法院，法有明文。本件上訴人關於施用第二
級毒品部分，原判決係依毒品危害防制條例第十條第二項論罪科
刑，核屬刑事訴訟法第三百七十六條第一款之案件。依首開說明
，既經第二審判決，自不得上訴於第三審法院，上訴人一併提起
上訴（未聲明一部上訴者，視為全部上訴），顯為法所不許，此
部分應併予駁回。
據上論結，應依刑事訴訟法第三百九十五條前段，判決如主文。
中    華    民    國  九十五  年    六    月    一    日
                      最高法院刑事第二庭
                          審判長法官  紀  俊  乾
                                法官  黃  正  興
                                法官  陳  東  誥
                                法官  池  啟  明
                                法官  劉  介  民
      本件正本證明與原本無異
                                      書  記  官
中    華    民    國  九十五  年    六    月    二    日
                                                   ｍ

司法院資訊處製作；財團法人民間司法改革基金會備份。
